臺灣澎湖地方法院刑事判決
110年度易字第32號
公  訴  人  臺灣澎湖地方檢察署檢察官
被      告  林天后
指定辯護人  本院公設辯護人張寅煥  
上列被告因詐欺案件，經檢察官提起公訴（110年度偵緝字第17
號），被告於本院準備程序中就被訴事實為有罪之陳述，經本院
告以簡式審判程序之旨，並聽取公訴人、被告及辯護人之意見後
，經本院合議庭裁定由受命法官獨任行簡式審判程序，判決如下
：
    主  文
林天后犯詐欺取財罪，處有期徒刑參月，如易科罰金，以新臺幣
壹仟元折算壹日。
未扣案之犯罪所得追徵其價額新臺幣貳萬伍仟元。
    事  實
一、林天后無給付貨款之真意，意圖為自己不法之所有，基於詐
    欺取財之犯意，於民國110年2月24日，至陳○○所經營之「○○
    租車旅遊自行車工作室」（址設澎湖縣○○市○○里000○00號）
    ，向陳○○表示欲購買電動自行車，價金約定為新臺幣（下同
    ）2萬8,000元，共分4期，自110年2月起每月月底付款，第1
    期為1萬元，餘3期均為6,000元；林天后並將其所有之中華
    郵政股份有限公司帳號000-00000000000000號帳戶（下稱本
    案帳戶）存摺、印鑑章交付予陳○○，向其佯稱以：你可自行
    按月領取分期款，雖然帳戶有被凍結，但是等到月底就可以
    領了等語，致陳○○陷於錯誤，誤以為能取得價金，遂將電動
    自行車1輛（下稱本案電動車）交予林天后。嗣陳○○持本案
    帳戶存摺、印鑑章前往提款時，發覺該帳戶內僅有1萬元，
    且業經扣押無法提款，始悉受騙。
二、案經陳○○訴由臺灣澎湖地方檢察署檢察官偵查起訴。
    理  由
一、本案被告林天后所犯係死刑、無期徒刑、最輕本刑為3年以
    上有期徒刑以外之罪，被告於準備程序中就被訴事實為有罪
    之陳述，經告知簡式審判程序之旨，並聽取公訴人、被告及
    辯護人之意見後，本院合議庭認為適宜而依刑事訴訟法第27
    3條之1第1項規定，裁定由受命法官獨任進行簡式審判程序
    ，且依同法第273條之2、第159條第2項之規定，本案不適用
    同法第159條第1項傳聞法則有關限制證據能力之相關規定，
    亦不受同法第161條之2、第161條之3、第163條之1及第164
    條至170條規定之限制，合先敘明。
二、上揭犯罪事實，業據被告於本院準備程序及審理中坦白承認
    （見本院卷第64、106、130、147至153頁），核與證人即告
    訴人陳○○、證人歐○○於偵查中證述大致相符（見他卷第9至1
    1、35至37頁，偵緝卷第105至107頁），復有本案電動車合
    約書、臺灣澎湖地方檢察署澎檢嘉智108執沒38字第0000000
    00號函（稿）、中華郵政股份有限公司109年6月3日儲字第0
    000000000號函、110年5月20日儲字第0000000000號函暨所
    附本案帳戶資料及歷史交易清單、郵政存簿／綜合儲金儲戶
    申請變更帳戶事項申請書在卷可稽（見他卷第41、59至64、
    71至74頁，偵緝卷第113頁），足見被告之自白確與事實相
    符。從而，本案事證已臻明確，被告犯行洵堪認定，應予依
    法論科。
三、論罪科刑：
  ㈠核被告所為，係犯刑法第339條第1項之詐欺取財罪。　　
　㈡按被告構成累犯之事實及應加重其刑之事項，均應由檢察官
    主張並具體指出證明之方法後，經法院踐行調查、辯論程序
    ，方得作為論以累犯及是否加重其刑之裁判基礎。又所謂檢
    察官應就被告構成累犯事實「具體指出證明方法」，係指檢
    察官應於法院調查證據時，提出足以證明被告構成累犯事實
    之前案徒刑執行完畢資料，例如前案確定判決、執行指揮書
    、執行函文、執行完畢（含入監執行或易科罰金或易服社會
    勞動執行完畢、數罪係接續執行或合併執行、有無被撤銷假
    釋情形）文件等相關執行資料，始足當之。至一般附隨在卷
    宗內之被告前案紀錄表，係司法機關相關人員依憑原始資料
    所輸入之前案紀錄，僅提供法官便於瞭解本案與他案是否構
    成同一性或單一性之關聯、被告有無在監在押情狀等情事之
    用，並非被告前案徒刑執行完畢之原始資料或其影本，是檢
    察官單純空泛提出被告前案紀錄表，尚難認已具體指出證明
    方法而謂盡其實質舉證責任(最高法院刑事大法庭110年度台
    上大字第5660號裁定意旨參照)。查公訴意旨雖以被告前案
    資料認被告構成累犯，應依刑法第47條第1項規定加重其刑
    ，然檢察官未就被告構成累犯之事實及應加重其刑之事項，
    提出證據或具體指出證明之方法（如被告之特別惡性及對刑
    罰反應力薄弱等節），參諸上開裁定要旨，本院毋庸依職權
    調查並為相關之認定，爰不依累犯規定加重其刑，本院認被
    告此部分前科素行僅須依刑法第57條第5款規定「犯罪行為
    人之品行」規定於量刑時予以審酌即可，附此敘明。　
　㈢爰以行為人之責任為基礎，審酌被告不思循正常途徑獲取所
    需，竟圖謀非法所得，肆意騙取他人財物，不僅使告訴人受
    財產上損害，更戕害人與人之互信基礎，所為實屬不該。惟
    念其犯後於本院審理時終能坦承犯行，並與告訴人達成和解
    ，有本院110年度附民字第13號和解筆錄在卷可參（見本院
    卷第83頁），然迄今僅履行3,000元，尚餘2萬5,000元未能
    依前開和解筆錄遵期履行，經被告及告訴人於本院陳述明確
    （見本院卷第106、130頁）。兼衡被告自陳國中畢業之智識
    程度、入監前從事製作廣告看板工作、月收入不固定、離婚
    、無子女、入監前係獨居、沒有需要扶養的長輩、貧寒之家
    庭經濟狀況（見本院卷第151頁）等一切情狀，暨其犯罪之
    動機、目的、手段及所生損害等一切情狀，量處如主文所示
    之刑，並諭知易科罰金之折算標準，以資懲儆。
四、沒收部分：
　  按犯罪所得，屬於犯罪行為人者，沒收之；前二項之沒收，
    於全部或一部不能沒收或不宜執行沒收時，追徵其價額。刑
    法第38條之1第1項前段、第3項分別定有明文。次按若犯罪
    行為人雖已與被害人達成和解，但完全未賠償或僅賠償其部
    分損害，致其犯罪所得尚超過其賠償被害人之金額者，法院
    為貫徹前揭新修正刑法之理念（即任何人都不能坐享或保有
    犯罪所得或所生利益），仍應就其犯罪所得或所生利益超過
    其已實際賠償被害人部分予以宣告沒收（最高法院108年度
    台上字第1440號判決意旨參照）。查本案電動車為被告之犯
    罪所得，被告雖與告訴人達成和解，然僅實際賠償3,000元
    予告訴人，已如前述，足認被告仍保有價值2萬5,000元之犯
    罪所得，而為貫徹任何人均不能保有犯罪所得之立法理念，
    本院本應就本案電動車於扣除被告業已賠付告訴人之和解金
    後諭知沒收，惟因執行「原客體」之沒收，顯有事實上之困
    難，故本院認於此狀況下，既然以直接追徵之方式亦可實現
    剝奪被告犯罪不法利得之目的，則應直接就被告所詐得前揭
    犯罪所得之價額2萬8,000元，於扣除被告業已賠付之和解金
    3,000元後，就剩餘犯罪所得之價額即2萬5,000元部分，依
    刑法第38條之1第3項規定直接對被告諭知追徵，較為妥適，
    而無再以條件句之方式，先命被告提出犯罪所得原客體，待
    原客體無法提出時方命追徵價額之必要。
據上論斷，應依刑事訴訟法第273條之1第1項、第299條第1項前
段，刑法第339條第1項、第41條第1項前段、第38條之1第3項，
刑法施行法第1條之1第1項，判決如主文。
本案經檢察官林季瑩提起公訴及到庭執行職務。　　
中　　華　　民　　國　　111 　年　　6 　　月　　 9　　日
　　　　　　　　　刑事庭  法　官　王偉為
以上正本證明與原本無異。
如不服本判決應於收受判決後20日內向本院提出上訴書狀，並應
敘述具體理由；其未敘述上訴理由者，應於上訴期間屆滿後20日
內向本院補提理由書(均須按他造當事人之人數附繕本)「切勿逕
送上級法院」。
因疫情而遲誤不變期間，得向法院聲請回復原狀。
中　　華　　民　　國　　111 　年　　6 　　月　　 9　　日
                          書記官　莊心羽
附錄本案論罪科刑法條：
中華民國刑法第339條　
意圖為自己或第三人不法之所有，以詐術使人將本人或第三人之
物交付者，處5年以下有期徒刑、拘役或科或併科50萬元以下罰
金。
以前項方法得財產上不法之利益或使第三人得之者，亦同。
前二項之未遂犯罰之。